臺灣高雄地方法院民事判決　　　　　　　　　　　　九十三年度簡上字第二六九號
　　上　訴　人　丙○○
　　訴訟代理人　侯勝昌律師
　　　　　　　　陳正男律師
　　複 代理 人　楊端儀律師
　　被 上訴 人　台灣銀行股份有限公司
　　法定代理人　乙○○
　　訴訟代理人　戊○○
　　　　　　　　丁○○
　　　　　　　　甲○○
當事人間第三人異議之訴事件，上訴人對於民國九十三年九月十五日本院高雄簡易庭
九十三年度雄簡字第二八一九號第一審判決提起上訴，本院於民國九十四年一月二十
四日言詞辯論終結，判決如下：
    主      文
上訴駁回。
第二審訴訟費用由上訴人負擔。
    事實及理由
一、上訴人起訴主張：坐落高雄市○○區○○段四二五地號土地上，即位於門牌號碼
    高雄市○○路一六八號之已保存登記一、二樓建物（下稱原建物）後方，未保存
    登記之一、二樓增建部分（下稱一、二樓增建部分），係上訴人自行出資興建，
    與原建物分屬獨立之權利客體，且未與原建物一同出售與訴外人杜淑貞，則杜淑
    貞於民國八十二年七月二十日，以其所有之原建物為被上訴人所設抵押權之效力
    ，自不及於一、二樓增建部分；惟被上訴人因杜淑貞欠款未清償，而實行該抵押
    權，業經鈞院以九十二年度字執第四八○一八號准予強制執行，並依被上訴人所
    請將一、二樓增建部分併予查封、定期拍賣；上訴人現仍為一、二樓增建部分之
    所有權人，爰依強制執行法第十五條之規定，請求撤銷鈞院九十二年度執字第四
    八○一八號強制執行事件對於一、二樓增建部分，面積共二十點○二平方公尺所
    有權全部之強制執行程序等語。經原審為上訴人全部敗訴判決後，提起上訴，並
    聲明：(一)原判決廢棄。(二)前開執行程序應予撤銷。
二、被上訴人則以：一、二樓增建部分僅為原建物所有權之一部，而非獨立之所有權
    客體，則一、二樓增建部分已於上訴人將原建物出賣時，併同移轉於訴外人杜淑
    貞，且屬於原建物抵押權效力所及；是以，上訴人現已非該增建部分之所有權人
    ，自不得主張排除本件強制執行等語置辯；並聲明請求駁回上訴。
三、本件上訴人主張係一、二樓增建部分之所有權人，而得據以排除本件強制執行；
    被上訴人則以前詞置辯，則主要爭點在於：一、二樓增建部分是否為獨立之權利
    客體？茲分述如下：
  (一)按所有人於原有建築物之外另行增建者，若增建部分已具構造上之獨立性，但未
    具使用上之獨立性而常助原有建築物之效用者，則為附屬物；其使用上既與原有
    建築物成為一體，其所有權應歸於消滅，被附屬之原有建築物所有權範圍因而擴
    張。又所謂構造上之獨立性，係指建築物在構造上，必須有屋頂及四周牆壁或其
    他相鄰之構造物，以為明確之空間區隔；而所謂使用上之獨立性，係指與一般建
    築物相同，可單獨使用，有獨立之經濟效用者而言；須斟酌其對外通行之直接性
    ，增建部分面積、隔間、向來利用狀況，暨增建部分利用機能及與原有建物依存
    程度等情形。
  (二)本件一樓增建部分：
    該部分係鋼筋混凝土結構，雖均有屋頂及四周牆壁，得為明顯之空間區隔，可認
    有構造上之獨立性。然西、南側兩面牆係利用高雄市○○路一六八之二、之三、
    之四號共用樓梯間（下稱樓梯間），另北側牆係利用原建物既有牆壁增建而成，
    並設有一木門可通往原建物，雖另以塑膠拉簾及木櫃阻擋，惟移動並無困難，且
    原審勘驗當日，該木門、塑膠拉簾均未封死、上鎖，得輕易進入原建物而自克武
    路直接進出；反之，若不經由原建物，則僅能藉東側僅容一人出入之小門接由後
    方私有巷道通行，且該門口處於原審及本院勘驗當日均停滿車輛；又該部分面積
    僅十點零一平方公尺，目前供堆置零星雜物，僅有電燈一盞，及分離式冷氣一台
    ，然內外均未發現冷氣插座，亦無獨立水、電、浴廁等情，有原審九十三年七月
    二十六日勘驗筆錄及所附照片（原審卷第三九至四四頁）、高雄市政府地政處三
    民地政事務所測量成果圖（本院卷第八四、八五頁）、本院九十四年一月五日勘
    驗筆錄暨所附照片（本院卷第五三至六一頁）各一份足憑，且為上訴人所不爭。
    則該部分既隱藏於原建物及樓梯間之中，外觀上無從識別；又自前述小門出入，
    通行不便；另因面積狹小利用機能受限，且水電、浴廁、冷氣插座皆須仰賴原建
    物，而共用壁仍設有木門可與原建物相通，兩者非完全阻隔，顯見先前係與原建
    物一體使用，現對之仍有極高之依存度。是以，該增建部分僅為輔助原建物使用
    ，缺乏獨立經濟效用，非獨立之所有權客體，應可認定。
  (三)本件二樓增建部分：
    該部分係鐵架上蓋鐵皮結構，包含一房間及一露台，有屋頂及牆壁，得為明顯之
    空間區隔，可認有構造上之獨立性。然該部分僅能由原建物室內樓梯通往（與一
    樓增建部分相同有一門與原建物相通），或在戶外架設施工用活動樓梯，再經高
    度遠不及一般人身高之小門進入，但戶外樓梯係臨時設置，且因一樓有突出之雨
    遮，致樓梯上緣無法完全平靠於牆面，且該小門係設於露台上，離二樓樓地板仍
    有相當高度乙節，有原審勘驗筆錄及所附照片（原審卷第三九至四四頁）、高雄
    市政府地政處三民地政事務所測量成果圖（本院卷第八四、八五頁）、本院勘驗
    筆錄暨所附照片（本院卷第五三至六一頁）各一份足憑，且為上訴人所不爭。上
    訴人雖主張得藉由架設活動樓梯以為平日通行，然該樓梯非屬常設，又無法固定
    平靠於牆面，以之攀爬至二樓實屬危險；況藉以通行之小門，其高度遠不及一般
    人身高，縱使順利攀爬至二樓，仍須從有搖晃危險之活動樓梯平衡後跨步鑽入該
    小門進入露台，再從露台縱身跳下，始得進入；反之由原建物室內樓梯通往，則
    甚為便利、安全；顯見上訴人主張由戶外活動樓梯通行係屬常態，並不足採；且
    若非經由原建物，則該增建部分即無從直接對外通行，應可認定。故由二樓增建
    部分與原建物之依存度以觀，該增建部分並無使用上之獨立性，即無獨立經濟效
    用，僅屬於原建物之附屬物。
四、至於上訴人雖請求傳訊證人杜淑貞，以證明杜淑貞買受原建物後，原建物及一、
    二樓增建部分之分別使用情形，及一、二樓增建部分確由上訴人出資興建等情；
    然一、二樓增建部分均為原建物所有權之一部，已如前述。是以，不論杜淑貞買
    受原建物後如何使用，及一、二樓增建部分建築時係何人出資，均無礙於原建物
    所有權係包含一、二樓增建部分之認定，而於判決之結果無影響，爰無傳訊杜淑
    貞之必要，附此敘明。
五、綜上所述，本件一、二樓增建部分均僅為附屬物，即使用上皆與原建物為一體，
    包含於原建物所有權範圍內，故該部分已於上訴人將原建物所有權移轉於訴外人
    杜淑貞時，亦併同移轉，上訴人已非所有權人。另杜淑貞既以原建物設定抵押權
    ，則該抵押權效力自及於一、二樓增建部分。從而，該增建部分均屬抵押權效力
    所及，又上訴人就一、二樓增建部分並無足以排除強制執行之權利，其請求依強
    制執行法第十五條規定，撤銷本院九十二年度執字第四八○一八號強制執行程序
    ，即無理由，應予駁回。原審為上訴人敗訴之判決，並無違誤；上訴意旨指摘原
    判決不當，求予廢棄，為無理由，應予駁回。
六、結論：本件上訴為無理由，依民事訴訟法第四百三十六條之一第三項、第四百四
    十九條第一項、第七十八條，判決如主文。
中　　　華　　　民　　　國　　九十四　　年　　　二　　　月　　 十七 　　日
                                臺灣高雄地方法院民事第一庭
                                              審判長法  官　 沈建興
                                                    法　官　 林玉心
                                                    法　官　 洪珮婷
右為正本，係照原本作成。
本判決不得上訴。
中　　　華　　　民　　　國　　九十四　　年　　　二　　　月　　 十七 　　日
                                                    書記官   鍾淑美
